臺北高等行政法院裁定　　　　　　　　　　　　　　　　九十三年度停字第六二號
　　聲　請　人　甲○○
　　　　　　　　乙○○
　　　　　　　　丙○○
　　　　　　　　丁○○○
　　　　　　　　戊○○○
　　　　　　　　己○○
　　　　　　　　庚○○
　　　　　　　　辛○○
　　　　　　　　壬○○
　　　　　　　　癸○○
　　　　　　　　子○○
　　　　　　　　丑○○
　　　　　　　　寅○○
　　　　　　　　卯○○
　　　　　　　　辰○○
　　　　　　　　巳○○
　　　　　　　　午○○
　　　　　　　　未○○
　　　　　　　　申○○
　　　　　　　　酉○○○
　　　　　　　　戌○○
　　　　　　　　亥○○○
　　　　　　　　天○○○
　　　　　　　　地○○
　　　　　　　　宇○○
　　　　　　　　宙○○○
　　　　　　　　玄○○
　　　　　　　　黃○○
　　　　　　　　Ａ○○
　　　　　　　　Ｂ○○
　　　　　　　　Ｃ○○
　　　　　　　　Ｄ○○
　　　　　　　　Ｅ○○
　　　　　　　　Ｆ○○
　　　　　　　　Ｇ○○
　　　　　　　　Ｈ○○
　　　　　　　　Ｉ○○
　　　　　　　　Ｊ○○○
　　　　　　　　Ｋ○○
　　　　　　　　Ｌ○○
　　　　　　　　Ｍ○○
　　　　　　　　Ｎ○○
　　　　　　　　Ｏ○○
　　　　　　　　Ｐ○○○
　　　　　　　　Ｑ○○
　　　　　　　　Ｒ○○
　　　　　　　　Ｓ○○
　　　　　　　　Ｔ○○
　　　　　　　　Ｕ○○
　　　　　　　　Ｖ○○
　　　　　　　　Ｗ○○
　　　　　　　　Ｘ○○
　　　　　　　　Ｙ○○
　　共　　　同
　　訴訟代理人　ｃ○○
　　相　對　人　臺北縣政府
　　代　表　人　Ｚ○○
　　　　　　　　（代理縣長）
　　訴訟代理人　ｂ○○
　　　　　　　　ａ○○
右當事人間因徵收補償事件，原告提起行政訴訟，並聲請停止原處分之執行，本院裁
定如左：
    主　文
聲請駁回。
聲請程序費用由聲請人平均負擔。
    理　由
一、本件聲請人聲請意旨略以：
  (一)聲請人與相對人間土地徵收事件，業於九十三年六月二十九日向貴院提起行政訴
    訟（原訴願決定書字號：九十三年四月二十日台內訴字第○九三○○○三一五六
    號），據悉相對人以已完成徵收程序，責令板橋市公所於近期完成原徵收處分範
    圍內地上物之拆除工程。然原徵收處分範圍僅為聲請人合法居所之一部分，若板
    橋市公所依令執行拆除工作，則聲請人無法為從來之使用，復以不合理之徵收補
    償費無法另覓居所，將使聲請人之生活陷入困境。聲請人現就徵收令之適法性向
    貴院提出行政訴訟，就徵收補償額之合理性於內政部提出訴願；就非法定徵收補
    償部分向台北縣政府進行協商；甚至地上物之複估作業迄今亦仍在進行中。凡前
    述作為，均無法在短期內獲致結論，然據悉板橋市公所已發出地上物拆除工程之
    邀標通知，情事急迫，為避免發生難以回復之損害，以保障人民之財產權與生存
    權，茲依法向貴院聲請准予裁定停止原處分之執行。
  (二)徵收與訴願之進行過程：
    緣相對人台北縣政府辦理台北縣側環河快速道路第五標江翠路段工程，徵收聲請
    人所共有土地台北縣板橋市○○段第四崁小段一○三地號等筆土地及地上物，並
    以九十二年十一月十三日北府地用字第○九二○六八三二四七三號函通知聲請人
    等。聲請人於收到該行政處分前，已多次向相對人與需地機關板橋市公所進行陳
    情，就同一土地歷經多次都市計畫之變更、都市計畫變更之程序、土地需用之計
    畫、工程設計與執行對現有居民所產生之影響、土地與地上物之徵收補償方式、
    居民之安置等問題陳請相對人應有一體之作為，而非各部門分別就其業管部分分
    別答覆聲請人。然相對人之作為與不作為顯然已超過聲請人為公益所應忍受之特
    別犧牲。聲請人依法向行政院內政部訴願審議委員會提請訴願，並請求停止執行
    該處分；內政部訴願審議委員會以九十三年四月二十日台內訴字第○九三○○○
    三一五六號函駁回聲請人之訴願申請。此一訴願決定顯未針對北府地用字第○九
    二○六八三二四七三號函之行政處分為適法之決定，僅就徵收補償部分進行說明
    ，故聲請人遂於九十三年六月二十九日向  貴院提請行政訴訟（貴院總收文號：
    093P0000000），請求裁定撤銷該行政處分與該訴願決定書。此外，聲請人於接
    獲行政處分後，以其徵收補償金額實無法購回同等品質、同等面積與同等利用價
    值之土地，因此向相對人提出異議，請求土地徵收補償加成成數應比照台北縣其
    他地區之一般徵收案變更為四成，並請求應依照此地價估計準則，還原受不確定
    且不合理之都市計晝長期影響所低估之地價。然經相對人重新召開地價評議委員
    會，僅議決土地徵收加成補償部分，同意以救濟金方式辦理；惟公告現值部分，
    相對人之地政局與城鄉局並未就其作為與不作為所造成民眾損失部分給予一致之
    查復，其地政局卻以囿於現有規定為由，不予以調整。聲請人遂於九十三年三月
    一日向內政部訴願審議委員會提請訴願（訴願案號：0000000000號）
    惟迄今未見其決定。
  (三)徵收之範圍與聲請停止執行之急迫性：
    相對人於九十二年公告徵收之土地與地上物範圍僅為聲請人現有居所之一部分，
    ，若依現有徵收補償方式徵收全部之土地與地上物，聲請人尚且無法於鄰近地區
    購置足堪遮蔽之居所，更可況目前發給之徵收補償金僅為此一不合理金額之一部
    分（以Ｐ○○○為例，其徵收補償金額合計僅為一三九萬餘元）。日前聲請人陳
    請相對人進行之協調會議中，會議主席亦指示相關單位就居民之損失研議補救措
    施。因此，除土地徵收之適法性及其補償方式仍有爭議而有待貴院與內政部訴願
    會裁奪外，部分聲請人仍陸續就地上物查估金額部分，向需地機關板橋市公所請
    求複估中。聲請人亦據此向需地機關陳情，請求暫停九十二年徵收案之執行，並
    暫緩辦理九十三年徵收案，並獲得該所「擬同意」之回復，然相對人竟以徵收程
    序已經完備，責令板橋市公所，於九十三年五月二十四日公開招標地上物拆除工
    程，並於九十三年六月十五日公告決標，顯然違反誠信原則。尤有甚者，需地機
    關於九十三年七月初張貼拆除公告，且未送達當事人（該當事人等目前尚未參加
    本案之訴訟），卻於七月六日逕行拆除部分地上物，令部分當事人無法在此一短
    暫之公告期間內及時搬遷，顯然已造成部分當事人無法回復之損失。以相對人就
    本案違反誠信原則之作為而論，聲請人實無法確知居所將遭受拆除之時間，一旦
    遭受拆除，合法居所將無法為從來之使用，又兼以補償之不合理，確將造成聲請
    人生活之困難，然情事急迫，為避免發生難以回復之損害，以保障人民之財產權
    與生存權，茲依法向貴院聲請准予裁定停止原處分之執行等語。
二、按原告認為原處分（或原決定）之執行，將發生難於回復之損害，且有急迫情事
    者，固得聲請行政法院裁定停止執行，惟停止執行如於公益有重大影響者，不得
    為之，行政訴訟法第一百十六條第二項但書，規定甚明。所謂難以回復之損害，
    係指其損害不能回復原狀，或不能以金錢賠償，或在一般社會通念上，如為執行
    可認達到回復困難之程度而言。
三、本件係相對人辦理台北縣側環河快速道路第五標江翠路段工程，徵收聲請人所共
    有土地台北縣板橋市○○段第四崁小段一○三地號等筆土地及地上物，並以九十
    二年十一月十三日北府地用字第○九二○六八三二四七號函公告徵收。查系爭土
    地相對人，係奉內政部九十二年十月二十一日台內地字第○九二○○六八二九一
    號函准予徵收，乃於九十二年十一月十三日公告徵收，迨九十三年七月六日公告
    拆除，已有半年之久，相對人自有相當時間安排搬遷事宜，且揆諸聲請人所爭執
    者乃補償金多寡問題，是本件被告公告拆除，依法應屬有據，縱事後拆除有誤，
    尚非不能以金錢賠償；況系爭土地附近道路已經在施工中，有相對人所提照片在
    卷足憑，是本件若准予停止拆除執行，則勢必影響整條道路之通行，尚難謂對於
    公益無重大影響者；揆諸首揭規定，殊無停止執行之餘地；是聲請人之聲請為無
    理由，應予駁回。
四、依行政訴訟法第一百零四條，民事訴訟法第九十五條、第八十五條第一項前段裁
    定如主文。
中　　華　　民　　國　　九十三　　　年　　　七　　　　月　　二十九　　　日
              臺 北 高 等 行 政 法 院   第 七 庭
                             審 判 長 法  官　鄭　小　康
                                      法  官　林　金　本
                                      法  官　黃　秋　鴻
右為正本係照原本作成。
如不服本裁定，應於送達後十日內向本院提出抗告狀（須按他造人數附繕本）。
中　　華　　民　　國　　九十三　　　年　　　七　　　　月　　二十九　　　日
                                      書 記 官  王 琍 瑩
